【裁判字號】    89,上易,4243
【裁判日期】    891220
【裁判案由】    詐欺
【裁判全文】
臺灣高等法院刑事判決                          八十九年度上易字第四二四三號
    上  訴  人  臺灣新竹地方法院檢察署檢察官
    被      告  己○○
右上訴人因被告詐欺案件，不服臺灣新竹地方法院八十九年度易字第六二六號，中華
民國八十九年十月九日第一審判決（起訴案號：臺灣新竹地方法院檢察署八十九年度
偵字第一三四二號）提起上訴，本院判決如左：
    主  文
上訴駁回。
    事實及理由
一、本案經本院審理結果，認第一審判決被告己○○連續意圖為自己不法之所有，以
    詐術使人將本人之物交付，處有期徒刑伍月。經核認事用法並無不合，量刑亦屬
    允當，應予維持，並引用第一審判決書記載之事實、證據及理由（如附件）。
二、原判決已敘明審酌被告未與被害人和解，賠償其等所受損失，及其犯罪之動機、
    目的、手段及犯罪後之態度等一切情狀，而量處有期徒刑五月。經核並無違誤，
    檢察官循告訴人之請求，上訴以被告迄今仍未與被害人和解，且其態度不好，而
    指摘原判決量刑過輕云云，為無理由，應予駁回。
三、據上論斷，應依刑事訴訟法第三百六十八條、第三百七十三條，判決如主文。
本案經檢察官李金定到庭執行職務。
中      華      民      國    八十九    年      十二      月    二十    日
                              臺灣高等法院刑事第十四庭
                                  審判長法  官  陳  祐  輔
                                        法  官  陳  國  文
                                        法  官  蔡  國  在
右正本證明與原本無異。
不得上訴。
                                        書記官  丁  華  平
中      華      民      國    八十九    年      十二      月     二十   日
附件：
臺灣新竹地方法院刑事判決                          八十九年度易字第六二六號
    公  訴  人  臺灣新竹地方法院檢察署檢察官
    被      告  己○○  女三十九歲（民國○○年○月○日生）
                        住新竹縣竹北市○○街二四０巷二七號六樓
                        身分證統一編號：Ｅ二二九六二一七號
右列被告因詐欺案件，經檢察官提起公訴（八十九年度偵字第一三四二號），本院判
決如左：
    主  文
己○○連續意圖為自己不法之所有，以詐術使人將本人之物交付，處有期徒刑伍月。
    事  實
一、己○○自民國（下同）八十六年二月五日，自任為會首，招募互助會，每月會款
    金額為一萬元，採內標制，每月五日下午五時於新竹市○○街二四○巷二十七號
    六樓己○○住處開標，會員共三十五人，會期至八十八年十二月五日，約定參與
    其互助會者，均應依規定按月繳交會款予己○○，再由己○○轉交會款予得標會
    員。詎己○○竟自八十八年三月間起，至八十八年七月間宣告倒會時為止，因其
    夫短缺工程款，亟需現金週轉，竟意圖為自己不法之所有，基於概括之犯意，利
    用部分會員均未參加標會，信任會首，而以電話委由會首參加競標之便，先後該
    互助會之會員詐稱，其他活會會員得標（惟並未簽寫標單，且己○○對於何時、
    利用何會員及冒標之標金、均無法明確指出，互助會單上也無記載，故無法查出
    詳細明確之數目、時間），藉以冒標會款，使該互助會之活會會員丁○○（二會
    ，其中一會為甲○○所有）、丙○○、乙○、戊○○、甲○○（以丁○○之名義
    參加）、吳秀琴及洪明華（二會）仍陸續繳納每月之活會會款。迄至八十八年八
    月間，己○○因債務過多，又向死會會員借款，以致可收取之死會會款均由死會
    會員主張抵銷而無法收取，因而無法繼續上開之互助會而宣佈倒會，活會會員發
    覺有異，始知受騙。
二、案經丁○○、丙○○、乙○、戊○○、甲○○訴請臺灣新竹地方法院檢察署檢察
    官偵查起訴。
    理  由
一、右揭事實，迭據被告己○○於偵查中及本院調查、審理時供承不諱，雖其就冒標
    之會員數、期數、金錢．．．等於歷次訊問中有所出入或答稱不記得，惟此應係
    對於各次標會之紀錄未妥善保存及就冒標之定義有所不同所致，尚非否認，且有
    互助會單影本及簽具與活會會員欲支付會款之支票等資料在卷可按，核與被害人
    丁○○於偵查中，戊○○及甲○○於偵查中及本院指訴其等未曾標會、均為活會
    ，然案發後會員間經相詢結果，始知活會之會員數多於尚未開標之會期數，等情
    相符。是被告自白與事實相符，當可採信，是事證明確，其犯行堪以認定。
二、按被告於偵查中否認填寫標單，雖於本院坦承其冒標時有寫標單，但因被告此部
    份之自白無其他證據可資佐證明，故仍認定被告未填寫標單，冒用其他互助會會
    員名義標會，使活會會員陷於錯誤，交付會款，核其所為，均係犯刑法第三百三
十九條第一項之詐欺取財罪。又被告每次詐欺行為，活會會員均為受害人，其各
    別之財產法益均受損害，為同種想像競合犯，應從一重處斷。又被告前後多次詐
    欺之犯行，時間緊接，犯罪構成要件相同，顯係基於概括犯意為之，應論以連續
    犯之一罪，而加重其刑。又被告冒標之方式，並無證據證明使用標單及類似之紙
    張，是無從論以行使偽造準私文書罪，附此敘明。爰審酌被告並無前科，素行尚
    佳，其既身為互助會之會首，當應本其與各個會員間之信賴關係，盡忠職守，惟
    竟因本身之經濟問題，而生詐欺之意，且會員中不乏薪水階級，資力亦不充裕，
    被告冒標繼而宣佈倒會，所生危害不淺，雖犯後坦承犯行、態度尚屬良好，惟迄
    未與被害人和解，賠償其等所受損失，暨其犯罪之動機、目的、手段．．．等及
    其他一切情狀，量處如主文所示之刑。
三、據上論斷，應依刑事訴訟法第二百九十九條第一項前段、刑法第五十六條、第三
    百三十九條第一項、第五十五條，罰金罰鍰提高標準條例第一條前段，判決如主
    文。
本案經檢察官章京文到庭執行職務。
中      華      民      國    八十九    年      十      月      九      日
臺灣新竹地方法院刑事第二庭
                                   法  官  黃小珮


司法院資訊處製作；財團法人民間司法改革基金會備份。
